臺灣高雄地方法院刑事判決　　　　　　　95年度訴字第3511號
公　訴　人　臺灣高雄地方法院檢察署檢察官
被　　　告　乙○○
指定辯護人　本院公設辯護人丙○○
上列被告因毒品危害防制條例案件，經檢察官提起公訴（95年度
偵字第24657 號），本院判決如下：
    主  文
乙○○共同運輸第一級毒品，處有期徒刑拾陸年。扣案第一級毒
品海洛因伍包（淨重壹佰陸拾玖公克，及含海洛因之保鮮膜伍張
、保險套伍只）均沒收銷燬之；扣案行動電話壹具（含門號
00000000 00 號之SIM 卡壹張）沒收。
    事  實
一、乙○○明知海洛因係屬毒品危害防制條例第2 條第2 項第1
    款所列第一級毒品，且為我國管制進口物品，不得運輸進入
    臺灣竟因積欠某真實姓名且年籍不詳綽號「董仔」之成年男
    子新台幣（下同）20萬元之債務，雙方互以乙○○所有之
    000000 00 00號MOTOROLA牌銀色行動電話1 具相互聯絡，2
    人於民國95年9 月1 日某時，在高雄縣鳳山市○○路上之「
    春天旅館」，「董仔」向乙○○提議由乙○○到泰國其運輸
    走私第一級毒品海洛因返臺，則乙○○所積欠之20萬元即可
    不用歸還，或可由乙○○分得一半其運輸返台之第一級毒品
    海洛因，乙○○為免除所積欠之款項，遂同意「董仔」之提
    議而達成共同基於運輸第一級毒品之犯意聯絡。乙○○與「
    董仔」達成上開協議後，「董仔」即授意甲○○（未經起訴
    ）以保險套內裝報紙模擬海洛因交予乙○○練習將裝有海洛
    因之保險套塞入肛門夾帶闖關，並由甲○○帶同乙○○申辦
    護照以備出國運毒，且約定事成之後應將運回之海洛因交予
    將前往機場接機之甲○○。乙○○即基於前述與「董仔」及
    甲○○共同運輸第一級毒品海洛因之犯意聯絡，於95年9 月
    11 日 搭乘長榮航空某班機前往泰國，於當日晚上到達泰國
    下榻之綠寶石大飯店房間後，即有某年籍姓名不詳之臺灣籍
    成年男子主動到乙○○所住宿之房間內，將以內包保鮮膜，
    外包保險套裝成條狀之第一級毒品海洛因5 條交予乙○○，
    乙○○在泰國停留至95年9 月16日，即將上開管制物品即第
    一級毒品海洛因分別放置於自己長褲之前方左右兩側口袋內
    ，搭乘立榮航空股份有限公司（下稱立榮航空公司）B7-82
    號班機於同日18時40分將上開海洛因運抵高雄小港國際機場
    ，私運進口至我國。嗣為行政院海岸巡防署南部地區巡防局
    高雄市機動查緝隊（下稱高雄市機動查緝隊）及高雄縣政府
    警察局等所組成專案小組，於同日19時，在高雄小港國際機
    場入境檢查室，在乙○○同意下對其搜索，當場在乙○○長
    褲右前口袋扣得2 條以保險套裝之海洛因、在長褲左前口袋
    扣得3 條以保險套裝海洛因，共計5 條（淨重169.83公克，
    及含海洛因之保鮮膜5 張、保險套5 只，重13.53 公克），
    以及乙○○所有且用以與「董仔」及甲○○聯繫運毒所用之
    MOTOROLA牌銀色行動電話1 具（含門號0000000000號之SIM
    卡1 張）而查獲上情。
二、案經高雄市機動查緝隊及高雄縣政府警察局移送臺灣高雄地
    方法院檢察署檢察官偵查起訴。
    理  由
一、訊據被告乙○○對於上開事實均坦承不諱，且有被告入境檢
    查時所當場扣得之海洛因5 條（淨重169.83公克及包裝袋5
    只重13.53 公克）可佐，而扣案之上開5 條海洛因，經檢驗
    結果，均含有第一級毒品海洛因成分，合計淨重169.83公克
    ，包裝重13.53 公克之事實，亦有法務部調查局95年10月3
    日調科壹字第09523023800 號鑑定書1 紙在卷可證（本院卷
    第57頁），此外復有搜索扣押筆錄、扣押物品目錄表各1 份
    、現場查獲照片4 張、亞太行動寬頻股份有限公司通聯調閱
    查詢單1 份（本院卷第20頁至第48頁）、內政部警政署入出
    境管理局檢送之被告入出國日期證明書1 份（本院卷第50
    頁、第51頁）、立榮航空公司檢送之搭機證明1 份（本院卷
    第112 頁）附卷及MOTOROLA牌銀色行動電話1 具（含門號
    0000000000號之SIM 卡1 張）扣案可稽，本件事證明確，被
    告犯行堪以認定，應依法論科。
二、按海洛因別係毒品危害防制條例第2 條第2 項第1 款所稱之
    第一級毒品，並係行政院依據懲治走私條例第2 條第4 項所
    頒訂「懲治走私條例公告管制物品項目及其數額」之公告甲
    項第4 款所列之管制進出口物品，不限其數額，均不得私運
    進出口。核被告乙○○所為，係犯毒品危害防制條例第4 條
    第1 項之運輸第1 級毒品罪及懲治走私條例第2 條第1 項之
    私運管制物品罪。被告持有第一級毒品海洛因後，復進而運
    輸，其持有之低度行為應為運輸之高度行為所吸收，不另論
    其持有第一級毒品罪。又被告與甲○○及綽號「董仔」之男
    子間，就上開運輸第一級毒品、私運管制物品進口罪間，有
    犯意聯絡及行為分擔，均為共同正犯。再被告以一自泰國運
    輸海洛因進入我國境內之行為觸犯上開二罪名，為想像競合
    犯，應依刑法第55條之規定，應從較重之毒品危害防制條例
    第4 條第1 項之運輸第一級毒品罪處斷。公訴意旨雖認被告
    自外國走私、運輸毒品來台，係一個運輸行為同時觸犯運輸
    毒品及私運管制物品進口2 罪，為法條競合，應擇一論處較
    重之運輸毒品罪嫌處斷云云，然按運輸第一級毒品罪與私運
    管制物品進口罪，二罪構成要件並無完全重合關係，運輸毒
    品者未必構成私運管制物品進口，反之亦然，是二罪之間並
    無法條競合關係，公訴意旨論以法條競合，容有誤會，附此
    敘明。
三、審酌被告乙○○係因經濟困窘，向綽號「董仔」之人借貸金
    錢而受左右，始一時失慮，鋌而走險，為他人充作運送毒品
    之「鴿子」，並非運毒主嫌，且其於搭機返台時，甫於通關
    入境即遭查獲，所運輸之海洛因尚未流入市面，對社會之危
    害性已即時獲阻，而其自為警查獲起即對於全部犯罪事實坦
    承不諱，態度良好，其犯罪情狀尚堪憫恕，若處以最低法定
    本刑無期徒刑猶嫌過重，爰依刑法第59條減輕其刑（按被告
    行為後，刑法第59條亦於95年7 月1 日修正施行，依修正後
    該條關於酌減其刑之規定，雖增訂「認科以最低刑度仍嫌過
    重」之規定，然此為法院就刑之裁量及酌減審認標準見解之
    明文化，非屬法律之變更，附此敘明），而判處如主文所示
    之刑，以資懲儆。扣案之上開海洛因5 條（合計淨重169.83
    公克，及含海洛因難以析離之保鮮膜5 張、保險套5 只，重
    13.53 公克），經檢驗結果，均含有第一級毒品海洛因成分
    無誤，已如前述，應依毒品危害防制條例第18條第1 項前段
    之規定沒收銷燬之。又扣案MOTOROLA牌銀色行動電話1 具（
    含門號0000000000號之SIM 卡1 張，且據電信公司函文，該
    SIM 卡係申請人所有），係被告所有，且供與共犯「董仔」
    聯絡運輸第一級毒品海洛因所用之物，業經被告供述在卷（
    本院卷第129 頁），爰依刑法第38條第1 項第2 款之規定宣
    告沒收。
四、又證人甲○○於被告乙○○出國運毒前帶同乙○○辦理護照
    ，並協助其演練以塞肛門之方式夾帶海洛因，復約定事後將
    前往機場接運被告所帶回之海洛因，其所為涉共犯毒品危害
    防制條例第4 條第1 項之運輸第1 級毒品罪嫌及懲治走私條
    例第2 條第1 項之私運管制物品罪嫌，應另由檢察官依法偵
    查辦理，附此敘明。
據上論斷，應依刑事訴訟法第299 條第1 項前段、刑法第第11條
、第28條、第55條、第59條、第38條第1 項前段，毒品危害防制
條例第4 條第1 項、第18條第1 項前段，懲治走私條例第2 條第
1 項，判決如主文。
本案經檢察官丁○○到庭執行職務。
中　　華　　民　　國　　96　　年　　1 　　月　　31　　日
                  刑事第十三庭  審判長法　官  高思大
                                      法  官  戴韻玲
                                      法  官  葉啟洲
以上正本證明與原本無異。
如不服本判決，應於收受送達後10日內向本院提出上訴書狀。
中　　華　　民　　國　　96　　年　　2 　　月　　1 　　日
　　　　　　　　　　　　　　　　　　　書記官  蔡語珊
附錄本判決論罪之法條：
毒品危害防制條例第4條第1項
  製造、運輸、販賣第一級毒品者，處死刑或無期徒刑；處無期
  徒刑者，得併科新臺幣1 千萬元以下罰金。
懲治走私條例第2條
  私運管制物品進口、出口逾公告數額者，處 7 年以下有期徒刑
  ，得併科新臺幣3 百萬元以下罰金。
  前項之未遂犯罰之。
  第 1 項所稱管制物品及其數額，由行政院公告之。
